【裁判字號】    97,交上易,262
【裁判日期】    971127
【裁判案由】    過失傷害
【裁判全文】
臺灣高等法院刑事判決               97年度交上易字第262號
  上  訴  人  臺灣板橋地方法院檢察署檢察官
  上  訴  人
  即  被  告  乙○○
                      樓
  選任辯護人  林明珠律師
上列上訴人因被告過失重傷害案件，不服臺灣板橋地方法院96年
度交易字第220號，中華民國97年9月25日第一審判決（起訴案號
：臺灣板橋地方法院檢察署96年度偵字第5774號），提起上訴，
本院判決如下：
    主  文
原判決撤銷。
乙○○從事業務之人，因業務上之過失傷害人致重傷，處有期徒
刑捌月，減為有期徒刑肆月，如易科罰金，以新臺幣壹仟元折算
壹日。
    事  實
一、乙○○為指南客運股份有限公司（下稱指南客運公司）僱佣
    之營業用大客車司機，以駕駛公車載客為業，為從事駕駛業
    務之人，其於民國（下同）96年1月17日晚上8時46分許，駕
    駛車牌為FJ－971號公車，沿臺北縣五股鄉○○路往泰山、
    新莊方向行駛，於行經同路3段149號前時，本應注意當時天
    氣微雨，視線不佳，應減速慢行，並應注意車前狀況，以便
    隨時得採取必要之安全措施，於遇有行人在該處未設置行人
    穿越道之路段穿越馬路時，並應注意該行人穿越道路之動態
    ，以免撞及行人，而依當時雖天候雨，惟路面設有路燈，並
    有暮光、柏油路面、視距良好，並無不能注意之情事，詎乙○○疏未注意及此，適有行人丁○○牽行其子丙○○（92年
    2 月25日生），本亦應注意在未設有人行穿越道之地點穿越
    馬路，應注意左右有無來車，確定並無來車後，再迅速穿越
    車道，以免發生危險，而依當時客觀環境，亦無不能注意之
    情形，惟竟疏未注意左右來車情形，即牽行其子丙○○穿越
    馬路，乙○○見狀，仍煞車不及，致公車左前方車頭方向燈
    位置撞擊丁○○、丙○○倒地，丁○○並因而受有頭部外傷
    併昏迷、左側第六、七肋骨骨折、左膝、左肘挫擦傷，經送
    行政院衛生署署立台北醫院（下稱「署立台北醫院」）急救
    ，因傷勢嚴重再於同年月25日轉院至財團法人新光吳火獅紀
    念醫院（下稱「新光醫院」）急救後，有意識昏迷狀態（昏
    迷指數8分），電腦斷層檢查顯示無腦內出血但有廣泛性大
    腦白質受傷症候群，經入院治療又轉復健科至96年2月10日
    出院，出院時之診斷為外傷性腦受傷併四肢乏力及嚴重認知
    功能異常，丁○○於該院門診持續追蹤至97年4月1日，臨床
    表現有步履不穩、記憶力減退、言語困難及認知功能障礙等
    大腦皮質功能異常現場之重大難治傷害；而丙○○則受有頭
    部外傷、顏面挫傷併顴骨骨裂等傷害。乙○○於肇事後，在
    有偵查犯罪權限之公務員查知其為犯嫌時，主動向接獲報案
    前往事故現場處理之警員表明為肇事者並接受審判。
二、案經丁○○及丁○○之妻即丙○○之母甲○○訴由台北縣政
    府警察局蘆洲分局辦請臺灣板橋地方法院檢察署檢察官偵查
    起訴。
    理  由
一、訊據上訴人即被告乙○○供承係指南客運公司僱用之營業大
    客車司機，有於上開時地駕駛車牌號碼FJ－971號公車，沿
    臺北縣五股鄉○○路往泰山、新莊方向行駛，於行經同路3
    段149號前時，撞擊適欲穿越馬路之告訴人丁○○及被害人
    丙○○，致告訴人丁○○及被害人丙○○因而分別受有上述
    傷害等事實，核與告訴人丁○○指述如何於上開時地，與其
    子即被害人丙○○穿越道路時遭被告所駕駛之公車撞擊倒地
    ，其因而受有頭部外傷、左側第六、七肋骨骨折、左膝、左
    肘挫擦傷，其子丙○○則受有頭部外傷、顏面挫傷併顴骨骨
    裂等傷害之情節相符，並有台北縣政府警察局蘆洲分局道路
    交通事故現場圖、道路交通事故調查報告表(一)、(二)、現場照
    片及告訴人丙○○所提出台北醫院96年1月22日出具之北醫
    診字第9601222241號診斷證明書乙份在卷可參。
二、被告供承就本件車禍之發生涉有過失，依其供稱當時下著雨
    ，視線不好，伊當時未看到行人，是撞到才發現丁○○及丙○○云云，而依道路交通事故調查報告表及現場照片所示，
    本件車禍事故發生時，雖天候雨、惟有暮光、視距良好無障
    礙物，又依原審法院依職權函請台北縣政府警察局蘆洲分局
    查訪本件案發地點於夜間8、9時許，現場之照明狀況及光源
    情形，經該分局警員查訪結果為該路段設有路燈，光線尚稱
    充足等情，有該分局97年4月9日北縣警蘆刑字第0970077907
     號函及所附現場拍攝照片在卷可參﹙見原審卷第117至121
    頁），則案發當時雖是下著雨，然該路段設有路燈，路側招
    牌燈光及公車自身大燈照明之情況下，視距良好，且參酌被
    告擔任公車司機，行駛固定之路線，對於行車路線之路況當
    知之甚詳，並依被告自承當時其車速約20公里等語，則被告
    於發現告訴人丁○○帶同其子丙○○穿越道路時，若其於駕
    車前進時確實隨時注意車前狀況，理應及時得將車煞住，以
    免撞及告訴人丁○○及丙○○，詎被告竟於撞到告訴人丁○○及其子丙○○時，始行發現告訴人丁○○父子正穿越道路
    ，足見被告於駕車行經上開路段時，顯疏未注意車前狀況，
    以隨時採取必要之安全措施，致其所駕駛之公車左側車頭處
    撞擊告訴人丁○○及被害人丙○○倒地，因而肇致本件車禍
    之發生，其就本件車禍之發生自有過失。此本件交通事故之
    發生，經原審法院送請台灣省台北縣區車輛行車事故鑑定委
    員會鑑定過失責任，經鑑定結果認：本件係被告乙○○雨天
    夜間駕駛民營客運，於前揭時、地，沿五股鄉○○路○段往
    新莊方向行駛，行經肇事地點時疏未注意車前狀況，撞擊右
    側路旁走出穿越道路之行人丁○○及丙○○；本件駕駛人應
    注意車前狀況‧‧‧並隨時採取必要措施。‧‧‧乙○○駕
    駛民營公車，未注意車前狀況，為肇事原因之一，此有該委
    員會北縣鑑字第961414號鑑定意見書乙份在卷可按﹙見原審
    卷第73至74頁）；嗣經台灣省車輛行車事故覆議鑑定委員會
    再行鑑定，亦認被告乙○○雨夜駕駛大客車，疏未注意車前
    狀況，為肇事原因之一，此亦有該委員會97年 3月11日覆議
    字第097 6200897號函乙份附卷可參﹙見原審卷第96頁）。
    是本件被告乙○○駕車時既應注意車前狀況，隨時採取必要
    措施，衡情亦無不能注意之情事，詎其竟疏未注意而駕車撞
    擊欲穿越道路之告訴人丁○○及被害人丙○○，致丁○○、
    丙○○受傷，其過失情節足堪認定。至辯護意旨請求將本件
    交通事故再送中央警察大學鑑定，本院認依卷存事證已足以
    明確認定被告駕車確有過失，核無再送鑑定之必要，附此說
    明。
三、本件告訴人丁○○於上開時地遭被告駕車撞擊後，於96年 1
    月17日送台北醫院急診，經診斷受有頭部外傷併昏迷、左側
    6、7肋骨骨折、左膝、左肘擦挫傷，隔日轉進加護病房，同
    年1月25日離院；並於同日上午 10時49分許轉院至新光醫院
    急診，當時有意識昏迷狀態﹙昏迷指數 8分﹚，電腦斷層檢
    查顯示無腦內出血但有廣泛性大腦白質受傷症候群，經入院
    治療又轉復健科至96年 2月10日出院，出院時之診斷為外傷
    性腦受傷併發四肢乏力及嚴重認知功能異常，病患於同院門
    診持續追蹤至97年4月1日，臨床表現有步履不穩、記憶力減
    退、言語困難及認知功能障礙等大腦皮質功能異常現象，其
    頭部受傷可能已達機能或重大不治之傷害等情，有台北醫院
    96年1月25日第0000000號診斷證明書及新光醫院97年 5月14
    日﹙97﹚新醫醫字第0531號函暨所附病例摘要紀錄各乙份在
    卷可參﹙見偵查卷第18頁、原審卷第130至131頁﹚，而告訴
    人丁○○於原審法院審理期日及本院審理期日出庭應訊時，
    亦確有步履不穩、嚴重口吃及記憶困難之情形，於本院審理
    時所提出之診斷證明書，亦仍載明其頭部外傷、腦挫傷併大
    腦皮質及平衡功能障礙，有該診斷證明書附於本院卷可參，
    足認前揭新光醫院診斷被告之傷勢所造成之腦部傷害已有重
    大機能缺損，且歷時經年未有治癒改進之情狀，自堪認告訴
    人丁○○所受前開傷勢確實已達重大難治之程度，要屬刑法
    上之重傷無疑。辯護意旨再請求將告訴人丁○○送請台大醫
    院鑑定其所受傷勢是否為重傷，本院核已無必要，附此敘明
    。
四、按行人在未設有人行穿越道之地點穿越馬路，應注意左右有
    無來車，確定並無來車後，再迅速穿越車道，以免發生危險
    ，依告訴人即證人丁○○於原審法院審理時證稱：案發當
    天晚上8、9點，伊帶著小朋友要過馬路，看到沒有車要穿越
    馬路，就被巴士車撞到了，巴士車撞到伊的身體，是哪邊撞
    哪裡伊不清楚。當天是下雨天，毛毛雨，沒有下很大，伊身
    穿修車的工作服，是深綠或黑色。伊過馬路的地方旁邊有公
    車站牌，也有路燈很亮，伊牽小孩過馬路約1分多鐘，是在
    「北港羊肉」吃飽要過馬路，超過一半就被撞到云云﹙見原
    審卷第166至168頁），告訴人丁○○牽行其子即被害人丙○○於雨夜欲穿越馬路至道路對面，該處固非禁止穿越，惟其
    於穿越前，本應注意左右有無來車，並迅速穿越，以策安全
    ，而以該路段係平直、無轉彎、死角，被告所駕之車輛並係
    營業大客車，告訴人丁○○於行至中心線附近時即遭撞及，
    足見告訴人丁○○於欲穿越道路時，應得發現該車已自其左
    側駛來，詎告訴人丁○○竟未注意左右有無來車，即貿然穿
    越該道路，肇致本件車禍之發生，其就本件車禍自亦同有過
    失，此上開台灣省台北縣區車輛行車事故鑑定委員會鑑定報
    告亦認行人在未設行人穿越措施，亦非禁止穿越之路段穿越
    道路時，應注意左右來車，始可小心迅速穿越。本件行人丁○○牽行丙○○，穿越道路未注意左右來車，為肇事主因。
    嗣經送請台灣省車輛行車事故覆議鑑定委員會再行鑑定，亦
    認行人丁○○牽行丙○○，雨夜穿越道路時疏未注意看清左
    右來車，為肇事主因，有上揭鑑定報告及覆議鑑定報告在卷
    可參，惟告訴人丁○○就本件車禍之發生縱與有過失，並不
    因之影響被告就本件車禍事故應負之過失責任。
五、綜上所述，被告於駕車行經上開路段前，疏未注意車前狀況
    ，並隨時採取必要之安全措施，因而肇致本件車禍之發生，
    其就本件車禍之發生自有過失，縱告訴人丁○○牽行其子即
    被害人丙○○於穿越未設有人行穿越道之地點，未依規定注
    意左右有無來車，因而為被告所駕駛之車輛撞擊，就本件車
    禍之發生固同有過失，惟並不因之影響被告應負之過失責任
    ，茲告訴人丁○○及被害人丙○○因被告之疏於注意而肇事
    ，致受有上揭（重）傷害，被告之過失行為與告訴人丁○○
    及被害人丙○○之（重）傷害間，具有相當因果關係，事證
    明確，被告犯行，堪以認定。
六、查被告乙○○係指南客運公司僱佣之營業用大客車司機，係
    屬從事駕駛業務之人，其於駕駛營業用大客車行駛中因過失
    肇事撞傷告訴人丁○○及被害人丙○○，致告訴人丁○○受
    有重傷、被害人丙○○受有普通傷害，核其所為，係犯刑法
    第284條第2項前段之業務過失致重傷罪（被告所犯業務過失
    致重傷罪部份，業據公訴人於原審法院審理時當庭變更起訴
    法條）及同條項前段之業務過失傷害罪。被告以一過失行為
    而犯上開2罪，為想像競合犯，應論以一重之業務過失致重
    傷罪。又被告於肇事後停留於原地，在有偵查犯罪職權之公
    務員尚不知肇事人為何人前，即主動向到場處理車禍之警員
    坦承肇事而接受裁判等情，此據被告供述在卷，並有臺北縣
    政府警察局蘆洲分局道路交通事故肇事人自首情形紀錄表乙
    份附卷可憑（見偵查卷第20頁），是被告於本件犯罪後，對
    於未發覺之罪自首而接受裁判，爰依法減輕其刑。原審對被
    告予以論罪科刑，固非無見，惟查本件告訴人丁○○在未禁
    止行人穿越之肇事路段穿越道路，惟依道路交通規則，告訴
    人丁○○並無優先穿越道路之規定，原審於事實欄認被告行
    經肇事路段時，疏未禮讓告訴人優先通行，同為本件肇事原
    因之一，核與事實不符，尚有未洽，而查被告駕車行經上開
    路段時，因一時虞疏，未注意車前狀況，因而肇致本件車禍
    之發生，惟既屬過失犯，犯罪情節難認屬重大，且告訴人丁○○就本件車禍之發生亦同有過失，而肇事後雙方未能達成
    民事上和解，固屬犯罪後態度問題，惟此亦難認被告過失情
    節即屬重大，並參酌被告所犯係法定刑三年以下有期徒刑之
    罪，是被告上訴意旨指摘原審量刑過重，暨檢察官依告訴人
    之請求提起上訴，其上訴意旨指摘原審量刑過輕，固均無理
    由，惟原判決既有可議之處，自應由本院予以撤銷改判，爰
    審酌被告之素行，身為公共汽車之駕駛，本應更審慎注意交
    通安全，因一時虞疏，肇致本件車禍之發生，其過失程度，
    因而所致生之危害非輕，惟被害人丁○○於雨夜牽行丙○○
    未注意左右來車即穿越馬路，亦同有過失；又被告迄未與被
    害人等達成和解，案發後歷時經年，對賠償事宜始終置之不
    理，亦未就被害人醫療費用先行墊付或致贈慰問金，犯後態
    度顯然欠佳等一切情狀，量處有期徒刑八月。而查被告犯罪
    時間係在96年4月24日前，所犯合於中華民國96年罪犯減刑
    條例減刑之規定，依該條例規定減其宣告刑二分之一，並諭
    知易科罰金之折算標準。
據上論斷，應依刑事訴訟法第第369條第1項前段、第364條、第
299條第1項前段，刑法第284條第2項前段、後段，刑法第55條、
第62條、第41條第1項前段，中華民國96年罪犯減刑條例第2條第
1項第3款、第7條、第9條，刑法施行法第1條之1，判決如主文。
本案經檢察官姜貴昌到庭執行職務。
中    華    民    國    97    年    11    月    27    日
                  刑事第五庭    審判長法  官  張傳栗
                                      法  官  蔡光治
                                      法  官  陳春秋
以上正本證明與原本無異。
不得上訴。
                                      書記官  鄒賢英
中    華    民    國    97    年    11    月    27    日
附錄：本案論罪科刑法條全文
中華民國刑法第284條
因過失傷害人者，處 6 月以下有期徒刑、拘役或 5 百元以下罰
金，致重傷者，處 1 年以下有期徒刑、拘役或 5 百元以下罰金
。
從事業務之人，因業務上之過失傷害人者，處 1 年以下有期徒刑
、拘役或1千元以下罰金，致重傷者，處3年以下有期徒刑、拘役
或2千元以下罰金。


司法院資訊處製作；財團法人民間司法改革基金會備份。
